【裁判字號】    87,訴,807
【裁判日期】    891023
【裁判案由】    違反槍砲彈藥刀械管制條例等
【裁判全文】
臺灣臺北地方法院刑事判決                          八十七年度訴字第八七號
    公  訴  人  臺灣臺北地方法院檢察署檢察官
    被      告  丁○○
    指定辯護人  甲○公設辯護人  曾德榮
右列被告因槍砲彈藥刀械管制條例等案件，經檢察官提起公訴（八十六年度偵字第二
三九三三號），甲○判決如左：
    主  文
丁○○未經許可，無故寄藏可發射子彈具有殺傷力之槍枝，累犯，處有期徒刑陸月，
如易科罰金，以參佰元折算壹日，扣案之仿COLT廠四五改造半自動手槍壹把（含彈匣
壹個，槍枝管制編號0000000000）、改造子彈捌顆均沒收。
其餘被訴收受及寄藏贓物部分無罪。
    事  實
一、丁○○於民國（下同）八十一年間因麻醉藥品管理案件，於八十一年九月二十五
    日經台灣板橋地方法院判處有期徒刑四月確定，於八十一年十一月五日易科罰金
    執行完畢；又於八十二年間因麻醉藥品管理案件經台灣板橋地方法院以八十二年
    度訴字第六一一號判處有期徒刑三年四月，上訴後，經台灣高等法院改判定執行
    刑有期徒刑二年四月確定（含偽藥案件判處二年，麻醉藥品管理案件判處六月，
    應執行有期徒刑二年四月），於八十三年十二月七日假釋出監，八十四年五月五
    日縮刑期滿執行完畢；猶不知悔改，明知己○○（另案審理中）未經許可，購買
    具有殺傷力之仿COLT廠四五改造半自動玩具手槍一把及子彈十顆（送鑑試射二顆
    ）而無故持有，竟於八十六年七、八月間，在台北縣汐止鎮○○○路三七巷一四
    一弄十五號己○○住處，受己○○之委託代為保管上開手槍、子彈，並將之寄藏
    於台北縣板橋市○○街一二○巷一號防火巷內之草叢中，嗣於八十六年十月二十
    一日於警察調查是否收受失竊車輛時，對於未發覺之未經許可，無故寄藏槍、彈
    罪自首，並帶同警察於前揭地點起獲上開手槍一把及子彈十顆。
二、案經台北市政府松山分局報告台灣台北地方法院檢察署檢察官偵查起訴。
    理  由
壹、有罪部分：
一、訊據被告丁○○對於前揭時、地未經許可，無故寄藏仿COLT廠四五改造半自動手
    槍一把及改造子彈十顆之事實，於迭次警訊、偵查中及甲○審理時坦承不諱，並
    有該手槍、子彈扣案可證。扣案之手槍一把（含彈匣一個，槍枝管制編號為
    0000000000）及子彈十顆，經內政部警政署刑事警察局鑑定結果，該四五改造手
    槍係仿COLT廠半自動手槍製造之玩具手槍改造而成，主要材資為金屬，已更換為
    土造金屬槍管，機械性能良好，認具殺傷力，子彈十顆（經送鑑試射二顆，鑑餘
    八顆）認均係土造之子彈，具圓錐狀直徑約9mm之金屬彈頭，經試射二顆均能擊
    發，認均具餘傷力，此有內政部警政署刑事警察局八十六年十月二十七日刑鑑字
    第七二○五二號鑑驗通知書在卷可稽，被告之自白與事實相符，應堪採信，被告
    犯行堪予認定，本件事證明確，應予依法論科。
二、核被告所為，係犯行為時槍砲彈藥刀械管制條例第十條第三項之未經許可無故寄
    藏可發射子彈具有殺傷力之槍枝罪、同法第十一條第三項未經許可無故寄藏彈藥
    罪。按被告犯罪後，槍砲彈藥刀械管制條例先後二次於八十六年十一月二十四日
    、八十九年七月五日公布，是被告犯後法律已有變更，將行為時法（即八十五年
    九月二十五日修正公布者）及中間法（即八十六年十一月二十四日修正公布者）
    ，暨裁判時法（即八十九年七月五日修正公布者）予以比較新舊法之結果，以行
    為時法有利於被告，依刑法第二條第一項但書之規定，應適用最有利於被告之行
    為法，即行為時之槍砲彈藥刀械管制條例第十條第三項、第十一條第三項處罰。
    按所謂「模型槍」者，經內政部警政署刑事警察局於八十五年十二月二十七日以
    （85）刑鑑字第七八○一九號函文所示：指原設計非供殺敵、獵物，而使用特殊
    （空包）子彈，可供田徑比賽起始信號或供以嚇退野獸，或供射擊訓練（因具後
    作力，可模擬真槍，以磨練射手持槍之穩定性）等用途之金屬材質「槍枝」，非
    一般廠商為供觀賞或作樣品所製造之各類「槍枝模型」，亦非為市售之各類「玩
    具槍」（參照該函所示），本件被告寄藏之四五改造手槍業經鑑定係仿COLT廠半
    自動手槍製造之玩具手槍改造而成，已如前述，則依前揭說明所示，該槍枝應屬
    玩具槍枝而非模型槍枝，公訴意旨認被告所為應依行為時槍砲彈藥刀械管制條例
    第九條之一第三項未經許可無故寄藏改造模型槍罪處斷，尚有未洽，惟起訴事實
    相同，起訴法條應予變更。被告同時寄藏手槍、子彈之一行為，同時觸犯未經許
    可無故寄藏其他可發射子彈具有殺傷力之槍枝罪及未經許可無故寄藏子彈罪，為
    想像競合犯，應依刑法第五十五條前段之規定，從一重之行為時槍砲彈藥刀械管
    制條例第十條第三項罪處斷。按寄藏係受人委託代為保管，其保管之本身所為之
    持有，係寄藏之當然結果，不另論罪。又被告曾於八十一年間因麻醉藥品管理案
    件，於八十一年九月二十五日經台灣板橋地方法院判處有期徒刑四月確定，於八
    十一年十一月五日易科罰金執行完畢；復於八十二年間因麻醉藥品管理案件經台
    灣板橋地方法院以八十二年度訴字第六一一號判處有期徒刑三年四月，上訴後，
    經台灣高等法院改判定執行刑有期徒刑二年四月確定，於八十四年五月五日縮刑
    期滿執行完畢，此有台灣高等法院檢察署刑案紀錄簡覆表及台灣高等法院被告全
    國前案紀錄表各一份在卷可徵，其於受有期徒刑執行完畢後，五年內再犯本件法
    定刑為有期徒刑以上刑之罪，為累犯，應依法加重其刑。被告於犯罪未發覺前，
    即向警察機關自首坦承犯行，並帶同警察人員至藏槍地點起出扣案之手槍、子彈
    ，有被告供述之訊問筆錄及贓證物品清單在卷可稽，應依行為時槍砲彈藥刀械管
    制條例第十三條之二第一項自首規定減輕其刑。爰審酌被告犯罪之動機單純僅幫
    朋友保管，並未持該槍彈據以犯罪、所生之損害尚非不得彌補及犯後態度坦承等
    一切情狀，量處如主文所示之刑，並諭知易科罰金之折算標準，以資懲儆。扣案
    之仿COLT廠四五改造半自動手槍一把（含彈匣一個，槍枝編號為0000000000））
    及子彈八顆（送鑑時試射二顆，採裁判時說）係違禁物，應依刑法第三十八條第
    一項第一款宣告沒收。
貳、無罪部分：
一、公訴意旨略以：被告丁○○於八十六年八月間，雖知己○○所持有之車號ＪＵ
    －七二六八號自用小客車（懸掛偽造之Ｆ八－四七七二號車牌）及ＳＡ－五一三
    五號自用小客車（懸掛偽造之ＬＱ－八二八二號車牌）均係來路不明之贓物（分
    別係戊○○所有於八十六年八月九日十三時許，在新竹縣竹北市○○路失竊及乙○○所有於同年七月二十一日十七時許，在桃園縣中壢市○○○路失竊）猶以十
    五萬元之價格購買，供己駛用。復於八十六年十月間雖知己○○持有之車號ＨＰ
    －七八七一號自用小客車係來路不明之贓物（係庚○○所有於八十六年十月十一
    日十三時許，在台北縣中和市○○路一○三號失竊），猶予以收受，藏置於台北
    縣汐止鎮○○○路三十九號前，因認被告涉有收受及寄藏贓物之罪嫌。
二、按犯罪事實應依證據認定之，無證據不得推定其犯罪事實。又不能證明被告犯罪
    者，應諭知無罪之判決，刑事訴訟法第一百五十四條、第三百零一條第一項分別
    定有明文。又事實之認定，應憑證據，如未能發現相當證據，或證據不足以證明
    ，自不能以推測或擬制之方法，為裁判基礎（最高法院四十年臺上字第八六號判
    例參照）。本件公訴人所以認為被告具有收受及寄藏贓物之犯行，無非係以被告
    實際占有使用戊○○所失竊並懸掛偽造之Ｆ八－四七七二號車牌及乙○○所失竊
    並懸掛偽造之ＬＱ－八二八二號車牌之汽車二輛及停放ＨＰ－七八七一號自小客
    車之行為為主要依據。
三、訊據被告丁○○堅決否認有何收受及寄藏贓物之犯行，辯稱：己○○因有急用向
    伊借錢，並先後交付懸掛Ｆ八－四七七二號車牌及ＬＱ－八二八二號車牌之車輛
    二輛抵押在伊處以為擔保，同時亦交付江文長及丙○○名義之行車執照予伊使用
    ，伊以為是己○○朋友之車，並不知情該車皆為贓車；另一台ＨＰ－七八七一號
    自小客車乃案發當時幫共犯己○○之表弟王彥博移進地下室，並不知該車輛為贓
    車等語。
四、經查：
（一）本件被告於警訊時、偵查中及甲○審理時，始終辯稱系爭二輛車輛為己○○向
      其借錢而交付抵押之用，自始並不知情系爭車輛為贓車，亦不知所交付之行照
      為他人失竊之證件，核與證人辛○○於警訊時證述：「我不知道該車為懸掛偽
      造車牌之失竊車輛，該車是己○○向丁○○借新台幣十五萬元，而將該懸掛Ｆ
      八－四七七二之自小客交予丁○○使用，」「（問：警方復前往中和市○○路
      四二八巷一號之三前查獲懸掛偽造車號ＬＱ－八二八二之車牌，豐田牌之失竊
      自小客車及偽造車主丙○○之行車執照，由何人竊得，或變造成ＡＢ車使用，
      由何時起開始使用？）該車亦是己○○向我男友丁○○借新台幣二十萬元，而
      將車輛及行照交付我男友使用，大約在三個月前將車輛及行照交予丁○○，我
      不知該車為失竊車輛且牌照及行照均是偽造。」情節相符，再參酌扣案之中華
      民國交通部汽車行車執照二紙，業經甲○送請交通部公路局鑑定結果均為真品
      ，有卷附該局（八九）路監牌字第八九二八六四一號函文可稽，而其中江文長
      名義者，其上記載「牌照號碼」為「Ｆ八－四七七二」；丙○○名義者，其上
      記載「牌照號碼」為「ＬＱ－八二八二」，與己○○所交付車輛上懸掛之車牌
      號碼完全相符，而行車執照及汽車號牌之真偽，應由核發機關責令製造廠商針
      對該等證件之材資及字樣深入鑑定始得明瞭，一般人民甚至核發機關之承辦人
      員，尚無法單憑肉眼觀察即得辯識，既然己○○所交付之車輛號牌與所交付之
      行車執照上之記載號碼一致，而該行車執照亦為真品，依一般常理而言，應無
      懷疑系爭車輛為失竊贓車之餘地，是以被告辯稱以為系爭車輛為己○○朋友所
      有，並不知情為失竊之贓物等情，尚合情理，而得採信，縱使被告實際占有使
      用之車輛為失竊車輛，尚不得單憑此占有使用之事實即推測或擬制被告丁○○
      有何明知為贓物而收受之犯行。
（二）另關於ＨＰ－七八七一號自小客車部分，被告於警訊時供稱：「另外ＨＴ－七
      八七一（應為ＨＰ－七八七一）號ＢＭＷ失竊贓車，我只向己○○借來使用一
      次，今（二十一）日凌晨欲幫其表弟王彥博將該車移進地下室，就經警查獲。
      」，核與證人辛○○於警訊時證述：「該車是二十一日凌晨，己○○之表弟王
      彥博要求我男友丁○○代其將車停入地下室，」，共犯己○○於甲○八十七年
      十月十五日調查時供稱：「我有向冰塊買過贓車，買過二部，現被扣走，一部
      在汐止福德一路的地下室被查獲，一部在三重被查獲，汐止那部是王彥博在使
      用，」（參見甲○訊問筆錄所載）所述內容相符，足證被告聲稱該ＨＴ－七八
      七一號自小客車乃王彥博使用，其僅是幫忙移車之情，應堪採信，尚不得僅憑
      被告移駛ＨＰ－七八七一號自小客車，即遽指其有寄藏贓物之犯行；此外，復
      查無其他積極證據足資認定被告有收受或寄藏贓物之犯行，不能證明被告有犯
      罪，應為無罪判決之諭知。
據上論斷，應依刑事訴訟法第二百九十九條第一項前段、第三百條、第三百零一條第
一項、行為時槍砲彈藥刀械管制條例第十條第三項、第十一條第三項、第十三條之二
第一項、刑法第十一條前段、第二條第一項但書、第五十五條、第四十七條、第四十
一條、第三十八條第一項第一款、罰金罰鍰提高標準條例第二條，判決如主文。
本案經檢察官高怡修到庭執行職務
中    華    民    國      八十九      年      十      月      二十三  日
                                      臺灣臺北地方法院刑事第七庭
                                          法  官  陶亞琴
右正本證明與原本無異。
如不服本判決，應於判決送達後十日內，向甲○提出上訴狀。
                                          書記官  陳圓圓
中    華    民  國      八十九      年      十一    月     二十     日
附錄本案論罪科刑法條全文
行為時槍砲彈藥刀械管制條例第十條
未經許可製造、販賣或運輸第四條第一款所稱其他可發射金屬或子彈具有殺傷力之各
式槍砲者，處五年以下有期徒刑。
意圖供自己或他人犯罪之用，而犯前項之罪者，處六月以上五年以下有期徒刑，得併
科三萬元以下罰金。
未經許可無故持有、寄藏或意圖販賣而陳列第一項所例各式槍砲之一者，處三年以下
有期徒刑。
第一項及第二項之未遂犯罰之。
行為時槍砲彈藥刀械管制條例第十一條
未經許可製造、販賣或運輸彈藥者，處六月以上五年以下有期徒刑。
意圖供自己或他人犯罪之用，而犯前項之罪者，處一年以上七年以下有期徒刑，得併
科五萬元以下罰金。
未經許可無故持有、寄藏或意圖販賣而陳列彈藥者，處三年以下有期徒刑。
第一項及第二項之未遂犯罰之。


司法院資訊處製作；財團法人民間司法改革基金會備份。
